臺灣高等法院高雄分院刑事判決　　　　　九十三年度上訴字第六二三號
　　上　訴　人
　　即　被　告　甲○○
　　選任辯護人　歐陽志宏
右上訴人因違反毒品危害防制條例等案件，不服臺灣高雄地方法院九十三年度訴字第
七三四號中華民國九十三年五月三十一日第一審判決（起訴案號：臺灣高雄地方法院
檢察署九十三年度偵字第四二六四號），提起上訴，本院判決如左：
      主      文
原判決撤銷。
甲○○共同運輸第三級毒品，處有期徒刑捌年，褫奪公權肆年。扣案愷他命肆盒（含
雀巢牌藍色塑膠盒肆個，合計驗後淨重捌仟陸佰捌拾貳點玖公克，包裝重貳佰捌拾柒
點陸伍公克，愷他命純度百分之伍肆點玖柒，純質淨重肆仟柒佰柒拾貳點玖玖公克）
沒收銷燬；扣案內襯保麗龍之紙箱貳只，沒收。
      事      實
一、甲○○明知愷他命〔俗稱Ｋ他命〕係屬毒品危害防制條例第二條第二項第三款列
    管之第三級毒品，且係行政院公告管制進口之物品，不得私運進口。然甲○○因
    經濟狀況欠佳，於真實姓名年藉不詳「許姓台商」之成年人，以招待其前往菲律
    賓旅遊並提供機票、招待食宿、餐飲、玩樂等，而由甲○○為其自菲律賓攜帶違
    禁物品返台為條件時，竟貪圖免費旅遊而應允之。旋於九十三年二月十九日，甲
    ○○先購買機票，以旅遊名義搭機出境前往菲律賓馬尼拉市，並在該地飯店、酒
    吧等處玩樂。於九十三年二月二十二日上午，因甲○○水土不服，而欲提前返台
    ，竟與「許姓台商」共同基於運輸第三級毒品愷他命及私運管制物品進口之犯意
    聯絡，由「許姓台商」將其所有Ｋ他命細末與不詳物品混裝入雀巢牌藍色塑膠芒
    果冰淇淋盒內共四盒，分裝在內襯保麗龍盒裝紙箱二只內，交由甲○○以二件盒
    裝冰淇淋名義交托運行李方式〔行李號碼ＣＩ116699及ＣＩ116701號〕自馬尼拉
    機場搭乘中華航空公司ＣＩ六三八號班機返回高雄。九十三年二月二十二日十三
    時五十分許，該班機飛抵高雄國際機場。嗣於同日十四時二十分許，於小港機場
    入境海關時，財政部高雄關稅局人員，發覺其神色有異且直往綠色免查驗台處走
    去，即向前攔檢，並將其隨身行李以Ｘ光機檢查發現有異，即取樣以毒品檢驗包
    檢驗後，發覺上情，並扣得第三級毒品Ｋ他命四盒〔含雀巢牌藍色塑膠盒四個，
    合計驗後淨重八千六百八十二點九公克、包裝重二百八十七點六五公克，愷他命
    純度百分之五四點九七，純質淨重四千七百七十二點九九公克）及供運輸第三級
    毒品所用內襯保麗龍之紙箱二只等物。
二、案經法務部調查局高雄市調查處移送臺灣高雄地方法院檢察署檢察官偵查起訴。
      理      由
一、訊據上訴人即被告甲○○（下稱被告）矢口否認有運輸第三級毒品等犯行，辯稱
    ：我去旅遊是與一名女性網友叫ＶＩＶＩＡＮ見面，我回國之後，受一名許姓台
    商的委託帶冰淇淋回國，並且告訴我會有一位女性叫ＰＥＴＥＲＴＷＯ向我拿冰
    淇淋。許姓台商我完全不認識，是在菲律賓機場的時候，許姓台商委託我帶回臺
    灣，到機場會有人來找我拿，我是出自好意幫忙許姓台商。且當時機場有很多人
    都有拿芒果冰淇淋，不知芒果冰淇淋是第三級毒品云云。然查，
  (一)被告於前揭時、地自菲律賓馬尼拉市搭機返回高雄小港國際機場，而托運行李二
    件即雀巢牌藍色塑膠盒裝冰淇淋四盒係第三級毒品愷他命等客觀事實，業據被告
    坦承不諱，並有查獲之照片、搜索筆錄、旅客入出境紀錄查詢，復有第三級毒品
    Ｋ他命四盒及內襯保麗龍之紙箱二只等物扣案可證。
  (二)被告辯稱：伊是受ＶＩＶＩＡＮ之約，並接受ＶＩＶＩＡＮ機票及在菲律賓期間
    之食宿、餐飲及玩樂等招待云云。惟查，被告既受網友ＶＩＶＩＡＮ在菲律賓期
    間之招待，竟無法提供ＶＩＶＩＡＮ之連絡方式、真實姓名以供法院調查，且在
    偵審程序中，均無法提出足資識別確有ＶＩＶＩＡＮ存在之任何有關資料，以實
    其說，其所辯與常情大相逕庭，自難採信。再者，被告自承在菲律賓機場受許姓
    台商委託帶芒冰淇淋四盒回台一節，委託被告帶內藏愷他命第三級毒品者既
    係許姓台商，揆之常情，若非接受許姓台商招待，豈有無端替人帶物品回台之
    理﹖足見所謂ＶＩＶＩＡＮ之網友云云，應係臨訟所杜撰之人，招待被告往菲律
    賓旅遊之人，應係被告所稱之「許姓台商」無疑。
  (三)被告又辯稱：在菲律賓機場受許姓台商委託，帶回臺灣四盒芒果冰淇淋云云。惟
    查，被告稱其與「許姓台商」並不認識，以被告為年近三十歲之成年人，身心各
    方面均屬健全，既受陌生人之託攜帶物品入境，竟未向「許姓台商」索取任何足
    以連絡許某及取物者之任何資料，以備連絡之用或未能如願交物時之連繫，已有
    違常情。再者，雀巢牌冰淇淋四盒並非貴重或有何特殊之物品，如欲贈送在台女
    友，「許姓台商」非不得以郵寄或以其他快捷方式為之，豈有必要專程前往機場
    ，尋找陌生之被告為其攜回台灣交付女友？被告所辯顯違常情，應係卸責之詞甚
    明。又法務部調查局針對國內於九十二年下半年（七月至十二月）愷他命買賣交
    易價格之調查統計結果，以大盤平均最高價為每公斤新台幣（下同）三十九萬一
    千元、最低價每公斤三十萬元之價格計算，則被告所持有淨重四七七二點九九公
    克愷他命價格約為一百八十六萬至一百四十三萬元之間，有法務部調查局九十三
    年四月二十九日調緝參字第○九三○○一七０六六０號函檢送之愷他命買賣平均
    價格表一紙可參（見原審卷第五十頁至第五一頁）。如此大量之毒品，對於毒品
    走私者之利益影響頗鉅，其欲走私入境，均會有詳密計劃，否則豈敢冒被查獲危
    險而任意闖關？本件毒品持有者「許姓台商」如與被告無一定熟識交情或利益交
    換而取得一定信任，衡情當無任意委託陌生之被告為其運毒之理甚明。被告所辯
    要屬卸責之詞無疑。
  (四)再查，運毒者將毒品外觀以其他物品包裝，藏匿在行李箱內用以矇混通關，為販
    毒集團常用之運輸毒品方式。查緝毒品為世界各國一致之政策，我國緝毒尤為嚴
    格，一再宣示嚴查毒品，攜帶毒品入境最重可處死刑，為電視、報紙等媒體上多
    有宣導，被告曾任前立法委員之司機（見原審卷第九四頁），為有智識能力之人
    ，實無諉為不知之理。又被告入境行經入境檢查台時，因臉色白白，為有長達十
    多年查驗行李經驗之高雄關稅局高雄機場分局人員林俊哲，認有將其行李予以查
    驗之必要，經Ｘ光機檢查儀檢測發現顏色有異，再經林俊哲挖一塊起來，經過一
    段時間沒有溶化、也在手上戳過也沒有溶化，所以認為不是冰淇淋，後來以試劑
    檢測確定等情，業經證人林俊哲於原審審理中詰證屬實（見原審卷第七一頁至七
    九頁），綜上各節，被告所辯不知芒果冰淇淋是毒品云云，尚難採信。
  (五)扣案之冰淇淋裝四盒之白色晶体，送請法務部調查局鑑驗結果，均含第三級毒品
    愷他命成分，合計淨重八六八二點九０公克、包裝重二八七點六五公克，純度
    54.97﹪，純質淨重四七七二點九九公克之事實，有法務部調查局九十三年三月
    十六日調科壹字第０九三六二四一三三００號檢驗通知書在卷可參（見九十三年
    度偵字第四二六四號卷第三十頁）。本件事證明確，被告犯行洵堪認定。
  (六)原審辯護人聲請傳訊李姓員警，資以證明確實有一位女性長頭髮，穿黃上衣，叫
    ＰＥＴＥＲＴＷＯ會前來向被告拿冰淇淋，而當日有一名具有此特徵之女子，曾
    出現在機場入境外廳云云；惟證人謝念台即本件海關人員通知市調處而前赴機場
    訊問被告及查扣毒品人員於原審到庭具結證稱：當時海關人員還帶被告在大廳走
    一圈，都沒有這個女孩子出現。大概有四、五個調查員、三個海關人員，停留至
    少有半個小時，都沒有發現被告所講的黃色長袖上衣、長頭髮的女子，且自始未
    見有被告所述之ＰＥＴＥＲＴＷＯ女子等語明確（見原審卷第八二頁至八五頁）
    ，足徵是否有該名叫ＰＥＴＥＲＴＷＯ之女子，已屬可疑；縱有ＰＥＴＥＲＴＷ
    Ｏ之女子前來向被告拿取毒品，僅可認是被告運輸毒品入境後之交付對象，尚難
    為被告無運輸毒品犯意之有利認定；且被告與「許姓台商」確有共同運輸毒品愷
    他命之犯行，已如前述，此部分事證已臻明確，自無再行查證之必要，附此敘明
    。
二、查愷他命係毒品危害防制條例第二條第二項第三款所列第三級毒品，為政府公告
    懲治走私條例管制物品項目及其數額甲類管制進出口物品，被告甲○○自不詳姓
    名「許姓台商」之成年男子收受上開愷他命第三級毒品，並自菲律賓馬尼拉機場
    搭乘中華航空編號ＣＩ六三八班機運輸至高雄小港國際機場，而私運管制物品進
    口之行為，係犯毒品危害防制條例第四條第三項運輸第三級毒品罪及懲治走私條
    例第二條第一項私運管制物品進口罪。其持有第三級毒品後進而運輸第三級毒品
    進口，持有第三級毒品之低度行為，應為運輸之高度行為所吸收，不另論罪。被
    告私運管制進口之第三級毒品來台，係一行為而觸犯運輸第三級毒品及私運管制
    物品進口二罪名，應從一重運輸第三級毒品罪處斷（最高法院七十三年台覆字第
    一七號判例意旨參照）。被告甲○○與不詳姓名「許姓台商」成年人間，就上開
    犯行，有犯意之聯絡及行為分擔，均為共同正犯。
三、原審以被告罪證明確予以論罪科刑，固非無見；惟查，(一)被告自菲律賓運輸第三
    級毒品愷他命管制物品進口之行為，係犯毒品危害防制條例第四條第三項運輸第
    三級毒品罪及懲治走私條例第二條第一項私運管制物品進口罪，被告一行為觸犯
    上開二罪名，應從一重運輸第三級毒品罪處斷。原判決漏未論述被告涉犯私運管
    制物品進口罪部分，有已受請求之事項未予判決之違背法令情事。(二)按犯毒品危
    害防制條例第四條第三項之罪者，其供犯罪所用之物，應予沒收，如全部或一部
    不能沒收時，追徵其價額或以其財產抵償之，該條例第十九條第一項定有明文。
    則依此項規定觀之，必限於犯罪所用之物未扣押而不能沒收，始應追徵其價額；
    本件內襯保麗龍之紙箱二只，業已連同愷他命四盒扣押在案，業據本院審理時調
    取查證無訛，原判決疏未詳查，仍諭知「扣案內襯保麗龍之紙箱二只，沒收之；
    如全部或一部不能沒收時，追徵其價額」，適用法則不當；(三)本件被告係運輸第
    三級毒品「愷他命」進口，已如前述，原判決事實欄第八行誤載為「運輸第三級
    毒品安非他命之犯意聯絡」，亦有違誤。被告上訴意旨否認犯罪，指摘原判決不
    當，雖無理由，惟原判決既有上開可議之處，自屬無可維持，應予撤銷改判。審
    酌被告為人非法運輸管制物品第三級毒品愷他命回台，純質淨重高達淨重四七七
    二點九九公克，而愷他命足以使施用者導致精神障礙、性格異常，甚至造成生命
    危險之生理成癮性及心理依賴性，嚴重戕害國民身心健康，危害社會治安至深且
    鉅，惡性非輕，且拒不供陳「許姓台商」之真實姓名、年籍資料供司法機關據以
    追查之犯後態度等一切情狀，仍如原審量處如主文所示之刑，且依其犯罪之性質
    ，危害社會治安及國民身心健康，本院認有褫奪公權之必要，併諭知褫奪公權四
    年。扣案之第三級毒品愷他命四盒（含雀巢牌藍色塑膠盒四個，合計淨重八六八
    二點九０公克、包裝重二八七點六五公克、純度54.97﹪、純質淨重四七七二點
    九九公克），有法務部調查局九十三年三月十六日調科壹字第０九三六二四一三
    三００號檢驗通知書可稽），應依毒品危害防制條例第十八條第一項前段，沒收
    銷燬之；另雀巢牌藍色塑膠盒四個，是裝置愷他命所用之器具因無法與愷他命分
    離，均係毒品，應依毒品危害防制條例第十八條第一項前段規定，均宣告沒收銷
    燬之。扣案之內襯保麗龍之紙箱二只，係共犯即不詳姓名年籍「許姓台商」之成
    年男子所有，又係供被告犯本件運輸毒品所用之物，應依毒品危害防制條例第十
    九條第一項之規定宣告沒收。至於鑑驗耗用之毒品既已滅失，自無庸宣告沒收銷
    燬之。
據上論結，應依刑事訴訟法第三百六十九條第一項前段、第三百六十四條、第二百九
十九條第一項前段、毒品危害防制條例第四條第三項、第十八條第一項前段、第十九
條第一項、懲治走私條例第二條第一項、刑法第十一條、第二十八條、第五十五條、
第三十七條第二項，判決如主文。
本案經檢察官邱榮藏到庭執行職務。
中    華    民    國     九十三     年       八       月      二十七    日
                              臺灣高等法院高雄分院刑事第五庭
                                  審判長法官  曾永宗
                                        法官  邱永貴
                                        法官  陳明富
右正本證明與原本無異。
如不服本判決應於收受本判決後十日內向本院提出上訴書狀，其未述上訴理由者，
並得於提起上訴後十日內向本院補提理由書狀（均須按他造當事人之人數附繕本)「
切勿逕送上級法院」。
                                      書記官  陳武悅
中    華    民    國     九十三     年       八       月      三十      日
附錄：本判決論罪科刑法條：
毒品危害防制條例第四條第三項
製造、運輸、販賣第三級毒品者，處五年以上有期徒刑，得併科新臺幣五百萬元以下
罰金。
懲治走私條例第二條第一項
私運管制物品進口、出口逾公告數額者，處七年以下有期徒刑，得併科新台幣三百萬
元以下罰金。
                                                                        Ｑ
